【裁判字號】    90,易,714
【裁判日期】    900501
【裁判案由】    恐嚇
【裁判全文】
臺灣臺南地方法院刑事判決                            九十年度易字第七一四號
    公  訴  人  臺灣台南地方法院檢察署檢察官
    被      告  己○○
    被      告  甲○○
    被      告  壬○○
    被      告  癸○○
右列被告因恐嚇案件，經檢察官提起公訴（八十九年度偵字第七四二一號、第七八五
六號），本院判決如左：
    主  文
己○○共同連續以加害生命、身體之事，恐嚇他人，致生危害於安全，處有期徒刑參
月，如易科罰金，以參佰元折算壹日。
甲○○、壬○○共同以加害生命、身體之事，恐嚇他人，致生危害於安全，處拘役伍
拾日，如易科罰金，以參佰元折算壹日。
癸○○無罪。
    事  實
一、己○○、壬○○、甲○○、丁○○、戊○○（後二人另行審結）均為高雄縣茄萣
    鄉人，於民國八十九年六月初進入台南市○○路七二號之一「大統營實業有限公
    司」（下稱大統營公司）擔任臨時工。己○○於同年十一月十一日左右之十五時
    十分許，在該公司內，因故與同事林坤霖、庚○○二人發生口角，己○○作勢欲
    毆打該二人，並基於恐嚇概括之犯意，向林坤霖、庚○○嚇稱「要讓你們好看」
    ，致丙○○及庚○○（改名為辛○○）心生畏懼，向該公司之組長侯忠盛表示有
    人要毆打他們，希望調至別廠工作，侯忠盛便將其二人調至另一廠區工作。於同
    月十五日十四時許，陳峻華、壬○○、甲○○、丁○○、戊○○五人在該公司內
    之廁所旁吸煙時，見乙○○將其褲子穿吊在屁股上，褲子快掉下來，其模樣甚為
    好笑，以譏笑之口吻對乙○○說：「褲子穿到快掉下來，不如將褲子脫下來。」
    等語，乙○○便回瞪其五人，待乙○○走出廁所，其五人竟基於共同恐嚇之犯意
    聯絡，由己○○向乙○○嚇稱：「看三小」（台語）後，戊○○即出手毆打乙○○（未成傷），己○○又向乙○○嚇稱：「若要你死，我現在工作就可以不要做
    」等語，致乙○○心生畏懼。嗣其五人見乙○○打電話，誤以為乙○○將找人前
    來械鬥報復，即離開公司。乙○○見其五人離去後，恐其五人將會再返回對其不
    利，下午即請假不敢再上班。其五人離去後，竟夥同第三人癸○○（當日請假）
    前來助陣，再由甲○○返家拿兩把西瓜刀準備拼鬥。嗣於同日十七時許，其六人
    分乘三輛機車至該公司門口等候，欲教訓下班之乙○○。後為警於同日十七時四
    十分許據報前來，在台南市○○○路一號前將其逮捕，並自甲○○之身上扣得其
    所有之西瓜刀兩把。
二、案經乙○○、庚○○、丙○○訴由台南市警察局第六分局報請報請台灣台南地方
    法院檢察署檢察官偵查起訴。
    理  由
壹、有罪部分
一、訊之被告己○○、甲○○、壬○○對右揭犯行矢口否認，均辯稱無恐嚇之意云云
    。惟查：右揭事實業據被害人乙○○、黃泓文、丙○○指訴甚詳，並據該公司之
    組長侯忠盛證述在卷，且被告己○○亦自承，當時快要打起來了等語。次查乙○○等三人與被告發生衝突後，不是不敢來上班，即是請求調離原工作單位，可知
    被告確有恐嚇之舉，被害人確亦因而心生畏懼。再被告等於八十九年十一月十五
    日十七時許，持刀在該公司門口準備與乙○○拚鬥，有扣得之西瓜刀兩把可按。
    若非乙○○有先見之明，不敢來上班，其若遭被告等攔下而並加以反抗，身體實
    有受傷之危險。綜上所述，足證被告所辯，顯係卸責之詞，不足採信。事證明確
    ，被告等恐嚇之犯行足堪認定。
二、核被告己○○、甲○○、壬○○所為，係涉有刑法第三百零五條之恐嚇罪。被告
    己○○先後二次恐嚇之犯行，時間緊接，犯罪構成要件相同，顯係基於概括之犯
    意反覆為之，為連續犯，應依法加重其刑。被告陳峻華、壬○○、甲○○、丁○○、戊○○有犯意聯絡及行為分擔，為共同正犯。爰審酌被告己○○、甲○○、
    壬○○因一時不悅即出言恐嚇他人，造成危害，犯罪後復無悔意等一切情狀，分
    別量處如主文所示之刑，並諭知易科罰金之折算標準，以資懲儆。
三、另扣案之西瓜刀兩把雖為被告甲○○所有，然其攜帶該扣案物時，未遇到被害人
    ，自無從對其有何恐嚇犯行，自非供犯罪所用之物，爰不為沒收之諭知。
貳、癸○○無罪部分
一、公訴意旨略以：陳峻華、壬○○、甲○○、丁○○、戊○○於八十九年十一月十
    五日十四時許，在該公司內之廁所旁吸煙時，見乙○○將其褲子穿吊在屁股上，
    褲子快掉下來，其模樣甚為好笑，以譏笑之口吻對乙○○說：「褲子穿到快掉下
    來，不如將褲子脫下來。」等語，乙○○便回瞪其五人，待乙○○走出廁所，其
    五人竟基於共同恐嚇之犯意聯絡，由己○○向乙○○嚇稱：「看三小」（台語）
    後，戊○○即出手毆打乙○○（未成傷），己○○又向乙○○嚇稱：「若要你死
    ，我現在工作就可以不要做」等語，致乙○○心生畏懼。嗣其五人見乙○○打電
    話，誤以為乙○○將找人前來械鬥報復，即離開公司。乙○○見其五人離去後，
    恐其五人將會再返回對其不利，下午即請假不敢再上班。其五人離去後，竟夥同
    癸○○（當日請假）前來助陣，再由甲○○返家拿兩把西瓜刀準備拼鬥。嗣於同
    日十七時許，其六人分乘三輛機車至該公司門口等候，欲教訓下班之乙○○。後
    為警於同日十七時四十分許據報前來，在台南市○○○路一號前將其逮捕，並自
    甲○○之身上扣得其所有之西瓜刀兩把，癸○○與該五人自有恐嚇之犯意聯絡云
    云。
二、按犯罪事實，應依證據認定之，無證據不得推定其犯罪事實；又不能證明被告犯
    罪者，法院應諭知無罪之判決，刑事訴訟法第一百五十四條、第三百零一條第一
    項分別定有明文。
三、本件公訴意旨認為被告癸○○涉有恐嚇之罪嫌，無非以其與陳峻華、壬○○、甲○○、丁○○、戊○○於八十九年十一月十五日下午五時許，由甲○○持二把西
    瓜刀，六人共同在大統營公司門口等待被害人乙○○，欲恐嚇之為論據。
四、然按刑法恐嚇罪之成立，係指以使人心生畏怖為目的，而通知將加惡害之旨於被
    害人而言，若並未對於被害人為惡害之通知，尚難構成本罪（最高法院五十二年
    台上字第七五一號判例參照）。
五、訊據被告薛固自承是要去幫甲○○等人助勢等語。然查該日下午五時許，被告等
    人並未等到被害人乙○○，即遭警查獲，被害人乙○○次日方知被告等人原欲於
    下班後再對之不利等情，有證人乙○○之警偵筆錄在卷可證，是當日下午五時許
    ，被害人乙○○顯未受到惡害之通知，甚為明確，依前揭最高法院判例意旨，尚
    與恐嚇罪之構成要件不合，自不得遽以恐嚇罪相繩。
六、此外復查無其他積極證據足資證明被告癸○○涉有恐嚇罪嫌。綜上所述，本件不
    能證明被告癸○○犯罪，揆諸首揭說明，應為無罪之諭知。
據上論斷，應依刑事訴訟法第二百九十九條第一項前段、第三百零一條第一項，刑法
第二十八條、第五十六條、第三百零五條、第四十一條第一項前段，罰金罰鍰提高標
準條例第一條前段、第二條，判決如主文。
本案經檢察官簡光昌到庭執行職務。
中      華      民      國      九十      年      五      月    一      日
                              臺灣臺南地方法院刑事第二庭
                                             法  官 石家禎
右正本證明與原本無異
如不服本判決應於送達後十日內向本院提出上訴狀
                                             書記官 葉東平
中      華      民      國      九十      年      五      月    一      日
附錄本案論罪科刑法條全文：
刑法第三百零五條：以加害生命、身體、自由、名譽、財產之事，恐嚇他人，致生危
                  害於安全者，處二年以下有期徒刑、拘役或三百元以下罰金。


司法院資訊處製作；財團法人民間司法改革基金會備份。
